臺灣新北地方法院板橋簡易庭小額民事判決
110年度板小字第4432號
原      告  南山產物保險股份有限公司

法定代理人  蔡漢凌  
訴訟代理人  黃嘉德  
            張哲瑀  
被      告  湯嵩緯  

上列當事人間請求侵權行為損害賠償事件，於中華民國111年2月
22日辯論終結，本院判決如下：
    主  文
被告應給付原告新臺幣玖仟柒佰肆拾元，及自民國一百一十年十
月十二日起至清償日止，按年息百分之五計算之利息。
訴訟費用新臺幣壹仟元由被告負擔。
本判決得假執行。
    事實及理由要領
一、原告主張：緣被告無駕駛執照仍駕駛車號0000-00號自小客
    車，於民國（下同）109年8月8日下午15時53分許，行經新
    北市板橋區四川路一段與仁愛路口，因被告變換車道之過失
    ，致與訴外人陳昱磐騎乘之牌照號碼MGH-9538號普重機車發
    生碰碰撞，造成訴外人陳昱磐左肩、胸挫傷、左肩胛骨骨折
    。關於此次車禍造成訴外人受傷部分，原告已依照強制汽車
    責任保險法第27條第1項之規定賠付強制險醫療費用共計新
    台幣（下同）9740元。核被告為強制汽車責任保險法第9條
    所稱之被保險人，爰依強制汽車責任保險法第29條第1項第5
    款之規定及民法第191-2條侵權行為之法律關係，於保險給
    付金額範圍内請求被告賠償因此所生之損害。為此爰依法提
    起本訴，求為判決：被告應給付原告9740元，及自起訴狀繕
    本送達翌日起至清償日止，按年息百分之五計算之利息等語
    。
二、被告則以：前與被害人已達成和解，原告之請求並不合理各
    等語。
三、經查：　
（一）原告主張之事實，業據提出與所述相符之診斷證明書、道
      路交通事故當事人登記聯單、強制汽車責任保險直接請求
      給付申請書、理賠計算書、強制險醫療給付費用彙整表、
      強制汽車責任保險領款確認書等件為證，復經本院依職權
      調取道路交通事故卷宗查明屬實，自堪信原告上開主張為
      真正。
（二）按違反保護他人之法律，致生損害於他人者，負賠償責任
      。但能證明其行為無過失者，不在此限；駕駛人未領有駕
      駛執照者禁止其駕駛，民法第一百八十四條第二項、道路
      交通管理處罰條例第二十一條第一項分別定有明文，即違
      反保護他人之法律，應推定其有過失，亦據最高法院著有
      67年台上字第2111號民事判例要旨可資參照。是本件被告
      無照駕駛，就系爭交通事故應負推定過失之損害賠償貴任
      甚明。又強制汽車責任保險法第二十九條第一項各款之规
      定，其立法目的乃基於保障交通事故之被害人，將原本一
      般責任保險除外不保之事項納入保險人給付保險金之範圍
      ，因而明定因被保險人或汽車使用人之惡意或不正行為，
      致被保險汽車發生交通事故時，保險人仍應負保險給付之
      責；但為平衡保險人之利益，同時賦予保險人在給付金額
      範圍内，得代位行使被害人對於惡意或不正行為之被保險
      人之損害赔償請求權，使該被保險人負最終賠償責任。準
      此，強制汽車責任保險法第二十九條所指「致被保險汽車
      發生汽車交通事故」之因果關係，應解為具備「條件關儀
      」即屬已足，不以尚須具備「相當性」為必要。蓋倘認尚
      須具備「相當性」，則無照駕駛行為，依一般客觀之審查
      ，不必然皆會發生車輛肇事之結果，此不啻強制汽車貴任
      保險法第二十九條就無照駕駛之案例，將無適用餘地，顯
      然違背上述立法目的甚明（臺灣高等法院臺南分院104年
      度上字第148號判決參照）。是依「條件關係」加以觀察
      ，被告於上開時地苟未無照駕駛系爭車輛，當然不會發生
      系爭交通事故。自應認被告於上開時地之無照駕駛行為，
      與本件受害人發生交通事故之間，係具有因果關係。查本
      件事故被告無照駕車，業已違反道路交通管理處罰條例第
      二十一條第一項禁止無照駕車之规定，原告爰依強制汽車
      責任保險法第二十九條第一項第五款：「被保險人有下列
      情事之一，致被保險汽車發生汽車交通事故，保險人仍應
      依本法規定負保險給付之責。但得在給付金額範圍内，代
      位行使請求權人對被保險人之請求權:五、違反道路交通
      管理處罰條例第二十一條或第二十一條之一規定而駕車。
      」之規定請求。
（三）從而，原告依強制汽車責任保險法第29條之規定訴請被告
      給付9740元，及自起訴狀繕本送達翌日即110年10月12日
      起至清償日止，按年息百分之五計算之利息，為有理由，
      應予准許。
四、本件係依小額訴訟程序而為被告敗訴之判決，爰依職權宣告
    假執行，併依職權確定被告應負擔之訴訟費用額為1,000元
    。　　
中　　華　　民　　國　　111 　年　　3 　　月　　15　　日
                  臺灣新北地方法院板橋簡易庭
                      法    官  李崇豪
上列為正本係照原本作成。
如不服本判決，應於收受送達後20日內以違背法令為理由向本院
提出上訴狀（上訴理由依法應表明一、原判決所違背之法令及其
具體內容。二、依訴訟資料可認為原判決有違背法令之具體事實
。）如於本判決宣示後送達前提起上訴者，應於判決送達後20日
內補提上訴理由書（須附繕本），如未於上訴後20日內補提合法
上訴理由書，法院得逕以裁定駁回上訴。
中　　華　　民　　國　　111 　年　　3 　　月　　15　　日
                      書 記 官  葉子榕